【裁判字號】    97,交聲,988
【裁判日期】    971030
【裁判案由】    違反道路交通管理處罰條例聲明異議
【裁判全文】
臺灣士林地方法院交通事件裁定         97年度交聲字第988號
原處分機關  臺北市交通事件裁決所
異  議  人  甲○○
即受處分人
上列異議人即受處分人因違反道路交通管理處罰條例案件，對於
臺北市交通事件裁決所於民國97年7 月24日所為之處分（原處分
案號：北市裁催字第裁22-A01WM9308號），聲明異議，本院裁定
如下：
        主  文
原處分撤銷。
甲○○汽車駕駛人轉彎時，在多車道右轉彎，不先駛入外側車道
，處罰鍰新臺幣陸佰元，並記違規點數壹點。
        理  由
一、原處分意旨略以：異議人即受處分人甲○○於民國97年4 月
    23日下午5 時46分許，駕駛車牌號碼為8489-GU 號自小客車
    ，在臺北市○○路與和平東路交岔路口，因其在多車道右轉
    彎，不先駛入外側車道，為警以異議人有違反道路交通管理
    處罰條例第48條第1 項第4 款之規定掣單舉發。嗣因異議人
    未依規定自動繳納罰鍰，亦未依規定到案聽候裁決，原處分
    機關乃依道路交通管理處罰條例第48條第1 項第4 款、第63
    條第1 項，及違反道路交通管理事件統一裁罰基準及處理細
    則第43條、第44條、第67條之規定，裁決異議人新臺幣（下
    同）1,800 元之罰鍰，並記違規點數1 點。
二、異議意旨略以：異議人對於上開違規事實同意接受裁罰，但
    異議人沒有收到罰單，舉發當時異議人自認有申訴機會，所
    以拒簽罰單，舉發員警就沒有給伊罰單，只說會再寄通知給
    伊，但伊一直沒有收到通知，且員警當場說是罰600 元，不
    知為何後來收到的是原處分機關的裁決書，且變成最高裁罰
    標準即1,800 元，舉發員警舉發當時並無告知應到案時間等
    事項，為此聲明異議等語。
三、按汽車駕駛人轉彎時，有在多車道右轉彎，不先駛入外側車
    道之情形者，處600 元以上1,800 元以下罰鍰，且記違規點
    數1 點，道路交通管理處罰條例第48條第1 項第4 款、第63
    條第1 項第1 款分別定有明文。復按行為人有違反道路交通
    管理處罰條例之情形者，交通勤務警察或依法令執行交通稽
    查任務人員應填製舉發違反道路交通管理事件通知單（以下
    簡稱通知單），並於被通知人欄予以勾記，其通知聯依下列
    規定辦理：當場舉發者，應填記駕駛人或行為人姓名、性別
    、出生年月日、地址、身分證統一編號及車主姓名、地址、
    車牌號碼、車輛種類。被查獲之駕駛人或行為人為受處分人
    時，應於填記通知單後將通知聯交付該駕駛人或行為人簽名
    或蓋章收受之；拒絕簽章者，仍應將通知聯交付該駕駛人或
    行為人收受，並記明其事由及交付之時間；拒絕收受者，應
    告知其應到案時間及處所，並記明事由與告知事項，視為已
    收受，違反道路交通管理事件統一裁罰基準及處理細則第11
    條第1 項第1 款亦定有明文。
四、異議人對其於上開時間駕駛前揭自小客車行經上開地點，有
    在多車道右轉彎，不先駛入外側車道之行為，而違反道路交
    通管理處罰條例第48條第1 項第4 款規定之事實不爭執（參
    本院97年10月14日訊問筆錄第4 頁），惟抗辯其未收到罰單
    ，原處分機關寄發之裁決書不應該以最高裁罰標準處罰等語
    。經查，證人即本件舉發員警乙○○於本院97年10月14日庭
    期訊問時（以下簡稱第1 次訊問時），針對異議人上開異議
    事由，本證稱：舉發當時異議人拒簽罰單，伊有要將罰單給
    她，但異議人拒收，伊就將罰單帶回分隊，又列印1 張拒簽
    收告發單，一般來說，當事人拒收的話還是要寄罰單，但寄
    的方面由內勤人員寄送，伊不清楚。（問：本件作證前有無
    詢問內勤人員有無寄出？）有，他說有寄。（問：是否以掛
    號方式寄送？）是。（問：有無回執？）他說好像不見了，
    因為這是4 月份的案件。（問：究竟有無寄送？）伊問他說
    有，回執的話伊沒有問，要再回去問等語（參本院97年10月
    14日訊問筆錄第3 頁、第4 頁）。證人乙○○嗣於本院97年
    10月21日庭期訊問時（以下簡稱第2 次訊問時），則改證稱
    ：（問：本件後來有無寄送罰單給異議人？）伊舉發當時跟
    她說可以依法提出申訴，沒有補寄。（問：有無告知異議人
    說你們會補寄？）沒有。（問：為何前次開庭說有告知異議
    人會補寄？）因為時間滿久的，當時伊不曉得內勤作業規定
    ，實際上罰單不會再補寄，當時伊跟異議人說有異議的話要
    提出申訴，伊應該沒有說會補寄，伊今天有帶法條來。（問
    ：有無告知異議人到案時間？）伊記得有說等語（參本院97
    年10月21日訊問筆錄第1 頁、第2 頁）。揆諸前揭違反道路
    交通管理事件統一裁罰基準及處理細則第11條第1 項第1 款
    之規定，本件異議人舉發當時拒簽收罰單時，證人乙○○本
    應當場告知異議人應到案時間及處所，並記明事由與告知事
    項，則異議人即視為已收受罰單，然依證人乙○○第1 次訊
    問時所證內容，其於舉發當時對此送達規定全然不知，誤認
    警局內勤人員事後還會再寄送罰單，異議人稱證人乙○○舉
    發當場告以還會再寄通知，而未告知應到案時間等語，堪信
    可採。證人乙○○於本院第2 次訊問時，雖改稱如上，然參
    諸其於第1 次訊問時，明明不確定警局是否會補寄罰單給異
    議人，卻仍斬釘截鐵表示內勤人員說有補寄罰單，回執好像
    不見了云云，其證詞可信度已甚低，況其於舉發當時，既已
    誤認警局事後會再補寄罰單，而不清楚前揭違反道路交通管
    理事件統一裁罰基準及處理細則第11條第1 項第1 款之規定
    ，其於舉發當時又焉有可能會告知異議人應到案時間、可提
    出申訴等事項？堪認證人乙○○第2 次所證，乃回去經同仁
    告知參閱相關法條後，擔心自己值勤有行政疏失，始為此維
    護己身之不實證言。
五、綜上所述，本件舉發員警乙○○於舉發當時，未依違反道路
    交通管理事件統一裁罰基準及處理細則第11條第1 項第1 款
    之規定，告知異議人應到案時間及處所，並記明事由與告知
    事項之事實甚為明確，揆諸上開法條規定，即不能認為異議
    人已收受罰單，原處分機關遽以異議人逾越應到案期限60日
    以上，裁處法定最高額之罰鍰1,800 元，即有可議。異議人
    聲明異議為有理由，本院依法將原處分撤銷，另依違反道路
    交通管理事件統一裁罰基準及處理細則第2 條第1 項、第43
    條第1 項，並參酌違反道路交通管理事件統一裁罰基準表，
    依法裁處法定最低額之罰鍰600 元，並依同條例第63條第1
    項規定記違規點數1 點。
據上論斷，應依道路交通案件處理辦法第20條前段，裁定如主文
。
中    華    民    國    97    年    10    月    30    日
                              臺灣士林地方法院交通法庭
                                  法  官  鄭光婷
以上正本證明與原本無異。
如不服本裁定，應於裁定送達後5 日內，向本院提出抗告狀。
                                  書記官  徐仁豐
中    華    民    國    97    年    10    月    30    日


司法院資訊處製作；財團法人民間司法改革基金會備份。
